【裁判字號】    92,訴,744
【裁判日期】    920819
【裁判案由】    強盜等
【裁判全文】
臺灣彰化地方法院刑事判決                          九十二年度訴字第七四四號
    被      告  癸○○
                丁○○
    有二人共同
    指定辯護人  本院公設辯護人  己○○
右列被告等因強盜等案件，經檢察官提起公訴（九十二年度偵字第三六五九號、第三
九九九號、第四一六六號、第四一八二號），及移
三號），本院判決如左：
        主  文
癸○○共同連續意圖為自己不法之所有，攜帶兇器，以強暴至使不能抗拒，而取他人
之物，累犯，處有期徒刑拾壹年。扣案之水果刀壹把沒收；又以強暴脅迫使人行無義
務之事，累犯，處有期徒刑肆月；又意圖為自己不法之所有，以恐嚇使人將本人之物
交付，未遂，累犯，處有期徒刑捌月。應執行有期徒刑拾壹年玖月。扣案之水果刀壹
把沒收。
丁○○共同意圖為自己不法之所有，攜帶兇器，以強暴至使不能抗拒，而取他人之物
，處有期徒刑捌年。
        事  實
一、癸○○有違反肅清煙毒條例、麻醉藥品管理條例、妨害自由、搶奪等前科，最後
    一次於民國八十八年六月間因搶奪案件，經本院於八十九年六月三日判處有期徒
    刑十月確定，並於九十二年一月二十七日執行完畢。癸○○仍不知悔改，復分別
    於丁○○共同基於意圖為自己不法所有之概括犯意聯絡，分別連續於下列時間、
    地點，以強暴之方法，至使被害人不能抗拒，強取被害人之物，得手後變賣得款
    朋分花用：
    （一）癸○○於九十二年四月五日十三時許，在彰化縣和美鎮○○里○○路六０
    ０巷三十五號前之大排水溝旁，欲向庚○○借款新台幣（下同）五千元花用，庚○○拒絕後，竟持凶器水果刀一把（即扣案之水果刀）架住庚○○之脖子，致使
    庚○○不能抗拒後，出手將庚○○褲袋之皮夾內五千元強行搶走後逃逸。
    （二）癸○○賡續前開犯意，於九十二年四月二十八日二十時許，在彰化縣彰化
    市○○路○○街交岔路口，見戊○○坐於機車上講行動電話，竟以手搭住戊○○
    背部，佯稱是以刀抵住，不得聲張，致戊○○不能抗拒，再以另一手強取掛於戊○○肩頸上之金項鍊一條，得手後逃離現場，然將其所騎乘之腳踏車一台及塑膠
    袋一包（內有Ｔ恤一件、黑色長褲一條、毛巾一條及棉布手套一只）留於現場，
    而經警循線查獲。
    （三）癸○○又賡續前開犯意，於九十二年五月五日二十一時三十分許，在彰化
    縣彰化市○○街八十一巷口，見王莨翔與其女友梁秋芳在該處逛街，癸○○即叫
    住王莨翔，責問其為何瞄他們，是不是對他們不滿等語，並取出水果刀（已丟棄
    滅失）抵住王莨翔，要其一起進入永樂街八十一巷內，致王莨翔不能抗拒而隨癸○○進入巷子。嗣癸○○將王莨翔帶入巷子後即對王莨翔一陣拳打腳踢，致王莨
    翔受有頭部及腹部瘀血之傷害（傷害部分未據告訴），癸○○並故意將王莨翔頸
    上之金項鍊扯下斷成三截掉落地上，王莨翔將斷落之金項鍊拾起置於口袋內，癸○○竟又強行將王莨翔置於口袋內之金項鍊取出丟於地上，並以腳踩住其中一截
    金項鍊，強令王莨翔離開巷子，俟王莨翔害怕離去後，癸○○即自地上拾起該截
    項鍊前往不知情之辛○○所經營瑞成銀樓出賣，得款新台幣（下同）四千八百六
    十四元花用。
    （四）癸○○再賡續前開犯意，與其共同具有意圖為自己不法所有犯意聯絡之丁○○協議，「佯裝與人發生爭吵，再俟機搶走他人之金項鍊」，即於九十二年五
    月七日二十時十五分許，由癸○○騎駛丁○○之機車附載丁○○行經彰化縣彰化
    市○○○路二五０巷與平安街六六巷口之夜市，見甲○○頸上掛有金項鍊一條在
    該處打電玩，即先由丁○○持凶器水果刀一把（已丟棄滅失）上前以腳踢甲○○
    ，並說「你給我出來」等語，甲○○迫於威嚇乃跟丁○○、癸○○二人走到夜市
    外面，而甲○○走至該巷口時，癸○○與丁○○即出手毆打甲○○，癸○○並持
    路旁機車上之安全帽毆擊甲○○頭部，丁○○則以水果刀架在甲○○脖子上，致
    使甲○○不能抗拒，再由癸○○伸手搶走甲○○頸上之金項鍊一條（含金戒指一
    只），得手後二人欲逃離現場時，因癸○○所搶得之金項鍊不慎掉落在地，甲○○欲拾取時，復與癸○○拉扯，丁○○見狀又持刀抵住甲○○之左下腹部，致甲○○不能抗拒，癸○○、丁○○乃搶得金項鍊一條（含金戒指一只）後逃離現場
    ，並一同至彰化縣彰化市○○○○街四十六號通成銀樓，將搶得之金項鍊賣予不
    知情之老闆，得款二萬一千元花用。
    （五）癸○○復賡續前開犯意，於九十二年五月十四日二十二時許，在彰化縣彰
    化市○○路夜市內，先持水果刀一把抵住乙○○腹部，並出手毆打乙○○，致乙○○不能抗拒，而出手強取乙○○脖子上之金項鍊一條，得手後，竟另行起意喝
    令乙○○開車將其載至彰化縣彰化市○○路三四五巷一四七號後即下車逃逸，而
    以強暴脅迫手段，使乙○○行無義務之事。嗣癸○○於當日晚間二十三時許，將
    作案之水果刀丟棄在彰化縣彰化市○○路○段之大排水溝內，並於隔日委託姓名
    、年籍不詳，綽號「阿源」之成年男子持其所搶得之金項鍊前往不知名之銀樓變
    賣，得款一萬三千餘元花用。
    （六）癸○○另行意圖為自己不法之所有，於九十二年五月十九日七時三十分許
    ，在彰化縣彰化市○○路二一六巷三號前，持水果刀一把指著壬○○○，恐嚇壬○○○將手上之金手鍊交出，壬○○○因而心生畏懼，並大聲喊叫救命抗拒，致
    癸○○將手上之水果刀掉落，而壬○○○之子鄭錫良聽聞救命聲趕來，將癸○○
    制服並報警處理而未遂，並扣其所有供作案之水果刀一把。
二、案經彰化縣警察局彰化分局報請台灣彰化地方法院檢察署檢察官偵查起訴，及移
    送併辦。
        理  由
一、訊據被告盧隆對於前揭犯行固分別於警、偵訊中及本院審理時坦承不諱，然另於
    本院供稱：伊於警訊時之自白係遭刑求而自白，又編號（四）之部分是他一人所
    為，與被告丁○○無關，他並不知道伊要行搶云云。惟查，被告癸○○於本院供
    稱：是莿桐派出所的警員刑求，其他派出所之警員並未刑求等語。被告癸○○除
    於莿桐派出所警員製作筆錄時自白外，尚在中華派出所、民族路派出所、彰化分
    局自白前揭犯行，且其刑求之供述，並未提出任何證據（如驗傷單）以供本院查
    明，況其於檢察官偵查中及本院審理時均自白前開犯行，是莿桐派出所警員縱有
    對其有刑求之情事，乃無礙於其於其他派出所、分局及偵、審中之自白效力。又
    核與被害人庚○○、戊○○、王莨翔、甲○○、乙○○、壬○○○分別於警、偵
    訊中及本院審理時之指述情節，證人梁秋芳、鄭錫良、趙振翔、陳俊佑、陳文通
    、楊子標、林正庭、吳寶修分別於警、偵訊中及本院審理時之證述情節相符，並
  有贓物認領保管單、贓物照片、證人趙振翔、陳文通提供之變賣紀錄翻拍照片、
    贓物照片、贓物認領保管單、扣案之水果刀一把等在卷可資佐證。足徵被告癸○○之自白與事實相符，本件事證業已明確，被告癸○○之犯行堪以認定。
二、質之被告丁○○矢口否認前揭犯行，辯稱：伊並未與被告許士強共同行搶，伊雖
    有在場，但是癸○○告訴伊甲○○毆打他弟弟，伊才與癸○○一同前往尋仇，伊
    並不知道癸○○要行搶，癸○○行搶前也沒有告訴伊；伊會在警局坦承有搶劫甲○○是被拘提時遭警員毆打並灌水刑求才會承認，當時子○○有看到伊被警察毆
    打；伊帶癸○○去銀樓變賣金飾，是癸○○告訴伊金飾是其母所有才帶他去的，
    並不知該金飾是搶來的云云。惟查：（一）證人即查獲警員楊子標、林正庭均到
    院證稱：伊等拘提到被告丁○○時並沒有毆打他，也無須對他刑求等語。另證人
    子○○到院證稱：丁○○當時住在伊家，當時伊開門警察就跑進三樓，伊走到三
    樓時，聽到門被撞開的聲音，走到三樓時，就看到丁○○被扣起來，伊沒有看到
    警察有沒有毆打丁○○或恐嚇他，當時警察只問伊丁○○的衣服在何處，伊說不
    知道，警察也沒有叫伊在筆錄簽名，但伊確實沒有看到警察打他等語明確。又被
    告並無法提出其有遭刑求之資料以供本院查核，是依其前開證人之證述，被告丁○○被拘提之時應未遭拘提警員林正庭對其刑求。況被告丁○○於本院供述：其
    雖遭丙○○○○灌水刑求，然對其製作警訊筆錄之警員並未對其刑求，是其於警
    訊時所為之訊問筆錄亦係出於被告丁○○之意願而為製作無訛。（二）被告丁○○雖於偵、審中否認犯行，然於警訊中供稱：九十二年五月七日二十時許，在彰
    化市○○○路二五０巷與平安街六十六巷口之夜市是伊與癸○○共同強盜甲○○
    之金項鍊與金戒指，當時是由癸○○提議，假借被害人甲○○曾毆伊的朋友，借
    機毆打被害人一頓後再持刀威嚇，強奪其頸部之項鍊，並將搶得之金項鍊共同拿
    到通成銀樓變賣得款朋分花用等語。其於警訊時之筆錄既係出於被丁○○之任意
    性為之，已如前述，則其警訊之供述應足採信，其後於偵、審翻異前詞，應係卸
    責之詞，不足採信。（三）共同被告癸○○雖於偵審中供稱係其自己起意搶被害
    人甲○○的云云。然於彰化分局警訊中供稱：九十二年五月七日二十時許，在彰
    化市○○○路二五０巷與平安街六十六巷口之夜市是伊與丁○○共同強盜甲○○
之金項鍊及金戒指，當時是伊提議，假借被害人甲○○曾毆伊的朋友，借機毆打
    被害人一頓後再持刀威嚇，強奪其頸部之項鍊等語。其於警訊之筆錄亦係出於任
    意性，已如前述，是其警訊之供述應可採信，其於偵、審中之供述，應係為迴護
    共同被告丁○○之詞，無可採信。（四）被害人甲○○於警訊中及本院審理時指
    稱：當時伊在夜市打電玩，被告二人過來，被告丁○○就用腳踢伊，並說「你給
    我出來」，伊迫於無奈只好跟他們到夜市○○○○○路口時被告丁○○就拿水果
    刀押在伊脖子，被告癸○○也出手毆打伊，並拿起路旁機車上之安全帽打伊的頭
    部，再伸手搶伊的項鍊，可能是他太緊張項鍊掉在地上，伊欲拾回項鍊，被告癸○○就與伊拉扯項鍊，被告丁○○又再拿水果刀押住伊的腹部，伊即不敢反抗，
    才被搶走金項鍊等語。足徵被告丁○○參與強盜行為無訛。（五）證人陳俊佑、
    陳文通證稱：是癸○○、丁○○二人拿金項鍊及金戒指前來伊開設的通成銀樓變
    賣，他們二人在九十二年五月七日二十時十九分許進入通成銀樓變賣前開金飾等
    語。並有證人提出之通成銀樓翻拍之監視錄影照片二幀、贓物照片二幀、收購金
    飾保單、贓物認領保管單各一紙附卷可稽，而翻拍照片上之人確為共同被告癸○○及被告丁○○，且時間為九十二年五月七日二十時十八分四十七秒及同日二十
    時二十分三十八秒，有翻拍之監視錄影照二幀可按，足證被告二人係於強盜被害
    人陳雅仁後，隨即前往通成銀樓變賣搶得之金飾，被告丁○○所辯不知該金飾係
    搶得之物，應係卸責之詞，要無可採。（六）綜上所述，被告丁○○不僅參與整
    個強盜行為，且於強盜完畢後與共同被告癸○○共同前往通成銀樓變賣搶得之贓
    物，可見被告丁○○確有參與本件強盜犯行無誤，被告丁○○前開所辯，即無可
    採信，本件事證業已明確，被告丁○○之犯行堪予採信。
三、核被告癸○○所為，係犯刑法第三百三十條第一項之加重強盜罪（編號一、三、
    四、五，編號一係公訴人移送併辦部分，認係犯刑法第三百二十八條第一項之強
    盜罪，容有誤會）、刑法第三百二十八條第一項強盜罪（編號二，公訴人認係刑
    法第三百三十條之加重強盜罪，容有誤會）、刑法第三百零四條第一項之強制罪
    （編號五）、刑法第三百四十六條第三項、第一項之恐嚇取財未遂罪（編號六）
    。被告丁○○所為，係犯刑法第三百三十條第一項之加重強盜罪。被告癸○○、
    丁○○就犯罪事實（四）之犯行，有犯意聯絡及行為分擔，均為共同正犯。被告
    癸○○先後多次強盜犯行，時間緊接，所犯又係構成要件相同之罪名，顯係基於
    概括犯意反覆為之，為連續犯，應依刑法第五十六條之規定論以刑法第三百三十
    條第一項之加重強盜罪，並加重其刑。又公訴人移送併辦編號（一）之犯罪事實
    ，雖未據起訴，然與起訴有罪部分有連續犯之裁判上一罪關係，本院自得一併審
    究。被告癸○○就犯罪事實（六）之部分，已著手於犯罪行為之實施而未遂，應
    依刑法第二十六條前段之規定減輕其刑。另被告癸○○所犯前開三罪間，犯罪構
    成要件不同，行為互殊，顯係基於各別犯意為之，應予分論併罰。又被告癸○○
    曾於八十八年六月間因搶奪案件，經本院於八十九年六月三日判處有期徒刑十月
    確定，並於九十二年一月二十七日執行完畢，有臺灣高等法院被告全國前案紀錄
    表及臺灣彰化地方法院檢察署刑案資料查註紀錄表等各一份在卷可按，其於有期
    徒刑執行完畢後，五年內再犯有期徒刑以上之本罪，為累犯，應依刑法第四十七
    條之規定就加重強盜罪部分遞加重其刑，就強制罪及恐嚇取財未遂罪部分加重其
    刑。爰審酌被告二人之品行，正值青年，不思長進，被告癸○○於短期內即犯多
    件刑案，被告丁○○僅犯一件刑案，犯罪之動機、目的，係持刀犯案，嚴重影響
    社會治安，所生危害甚重，被告癸○○犯後坦承犯行，被告丁○○仍否認犯行，
    庭訊之態度不佳等一切情狀，分別量處如主文所示之刑，被告癸○○並定其應執
    行之刑，以示懲處。又扣案之水果刀一把為被告癸○○所有，供其犯罪所用之物
    ，併依刑法第三十八條第一項第二款之規定宣告沒收。另編號（三）、（四）、
    （五）作案之凶器水果刀業已遭被告等丟棄滅失，已據被告癸○○供明在卷，無
    從為沒收之諭知，編號（六）之水果刀，被告癸○○亦持之犯編號（一）之犯行
    ，業據被告癸○○供明在卷，且已於編號（一）之加重強盜罪部分宣告沒收，不
    另為沒收之諭知，附此敘明。
四、公訴意旨另以：被告丁○○與癸○○基於共同意圖為自己不法所有犯意之聯絡，
    協議以「佯裝與人發生爭吵，再俟機搶走他人金項鍊」後，即由被告丁○○騎乘
    機車搭載癸○○，於九十二年五月五日二十一時三十分許，在彰化縣彰化市○○
    街八十一巷口，見被害人王莨翔與其女友梁秋芳在該處逛街，被告二人即叫住王
    莨翔，責問其為何瞄他們，是不是對他們不滿等語，並取出水果刀抵住被害人王
    莨翔，要其一起進入永樂街八十一巷內，致被害人王莨翔不能抗拒而隨被告癸○○進入巷子，被告丁○○則騎車在巷口來回把風。嗣被告癸○○將被害人王莨翔
    帶入巷子後即對被害人王莨翔一陣拳打腳踢，致被害人王莨翔受有頭部及腹部瘀
    血之傷害（傷害部分未據告訴），被告癸○○並故意將被害人王莨翔頸上之金項
    鍊扯下斷成三截掉落地上，被害人王莨翔將斷落之金項鍊拾起置於口袋內，被告
    癸○○竟又強行將害人王莨翔置於口袋內之金項鍊取出丟於地上，並以腳踩住其
    中一截金項鍊，強令被害人王莨翔離開巷子，俟被害人王莨翔害怕離去後，被告
    癸○○即自地上拾起該截項鍊前往不知情之辛○○所經營瑞成銀樓出賣，得款四
    千八百六十四元花用，因認被告丁○○此部分涉有刑法第三百三十條第一項之加
    重強盜罪云云。
    按犯罪事實應依證據認定之，無證據不得推定其犯罪事實；又不能證明被告犯罪
    者，應諭知無罪之判決，刑事訴訟法第一百五十四條、第三百零一條第一項分別
    定有明文。又認定犯罪事實所憑之證據，須適於為被告犯罪事實之證明者，始得
    採為斷罪資料。被告之自白，雖為證據之一種，但依刑事訴訟法第一百五十六條
    第一項規定，被告之自白，須非出於強暴、脅迫、利誘、詐欺、違法羈押或其他
    不正之方法，且與事實相符者，始得為證據。又依同條第二項規定，被告之自白
    ，不得作為有罪判決之唯一證據，仍應調查其他必要之證據，以察其是否與事實
    相符。立法目的乃欲以補強證據擔保自白之真實性，亦即以補強證據之存在，藉
    之限制自白在證據上之價值，防止偏重自白，發生誤判之危險。以被告之自白，
    作為其自己犯罪之證明時，尚有此危險；以之作為其他共犯之罪證時，不特在採
    證上具有自白虛偽性之同樣危險，且共犯者之自白，難免有嫁禍他人，而為虛偽
    供述之危險。是則利用共犯者之自白，為其他共犯之罪證時，其證據價值如何，
    按諸自由心證主義之原則，固屬法院自由判斷之範圍。但共同被告不利於己之陳
    述，雖得採為其他共同被告犯罪之證據，惟此項不利之陳述，須無瑕疵可指，且
    就其他方面調查，又與事實相符者，始得採為其他共同被告犯罪事實之認定。若
    不為調查，而專憑此項供述，即為其他共同被告犯罪事實之認定，顯與刑事訴訟
    法第一百五十六條第二項之規定有違。因之，現行刑事訴訟法下，被告之自白，
    或共同被告不利於己之陳述，其證明力並非可任由法院依自由心證主義之原則，
    自由判斷，而應受相當之限制，即尚須另有其他必要之補強證據，來補足其自白
    之證明力，始得採為斷罪資料，先予敘明。
    本件公訴人認被告丁○○涉有前揭犯行，無非係以被告丁○○、癸○○之自白，
    及被害人王莨翔之指述、證人梁秋芳之證述為論據。訊據被告丁○○堅決否認前
    開犯行，辯稱伊並不知道癸○○要搶被害人的金項鍊等語。經查：（一）被告丁○○及共同被告癸○○雖於警訊中均供自白此部分之犯罪事實，惟其等於偵審中
    均堅決否認前開自白，其等之自白即有瑕疵，不得為認定有罪之唯一論據。（二
    ）被害人王莨翔於警、偵訊中及本院審理時均指稱：是癸○○叫伊進入巷子並打
    伊、持刀搶伊的金項鍊，丁○○並沒有叫伊進入巷子或打伊、持刀搶伊的金項鍊
    ，只是騎機車在巷口繞來繞去等語明確。是其指述並不能證明被告丁○○有參與
    本件強盜犯行，不能為不利於被告丁○○之認定。（三）證人梁秋芳於偵查中證
    稱：被告丁○○向伊說，他們（癸○○及王莨翔）進去一下子就出來，叫伊在巷
    子口等，他們等一下就出來，不要進去等語（參九十二年度偵字第三六五九號卷
    第三十一頁）。另於本院審理時證稱：當天伊與王莨翔逛街到一半的時候，癸○○把王莨翔拉過去，說要問話，在巷子口講話，之後癸○○搶王莨翔的項鍊，丁○○在外面將機車騎來騎去，並問伊，伊的男友王莨翔是否認識癸○○，也沒有
    對伊不利；當時丁○○確實有問伊王莨翔與癸○○發生何事，伊回答說不知道等
    語屬實。足徵共同被告癸○○下車後將被害人王莨翔叫到巷子內加以毆打，並持
    刀搶其金項鍊，事前並未告知被告丁○○，否則被告丁○○何以會詢問證人梁秋
    芳：癸○○與王莨翔是否認識及發生何事。（四）綜上所述，被告既不知共同被
    告癸○○叫住被害人王莨翔，並加以毆打，持刀搶其金項鍊，則其與共同被告癸○○間並無犯意之聯絡或行為之分擔，堪信被告丁○○前揭所辯為真。此外，復
    查無其他積極證據足以證明被告丁○○涉有前揭加重強盜犯行，不能證明被告丁○○此部分犯罪，惟此部分檢察官認與前開有罪部分，有連續犯之裁判上一罪關
    係，爰不另為無罪之諭知，併予敘明。
據上論斷，應依刑事訴訟法第二百九十九條第一項前段，刑法第二十八條、第五十六
條、第三百三十條第一項、第三百零四條、第三百四十六條第三項、第一項、第二十
六條前段、第四十七條、第五十一條第五款、第三十八條第一項第二款，罰金罰鍰提
高標準條例第一條前段，判決如主文。
本件經檢察官楊忠城到庭執行職務
中      華      民      國      九十二      年     八    月    十九     日
                                臺灣彰化地方法院刑事第一庭
                                    法      官  陳  秋  錦
右正本證明與原本無異。
如不服本判決，應於判決送達後十日內，向本院提出上訴狀（須附繕本）。
告訴人或被害人對於判決如有不服具備理由請求檢察官上訴者，其上訴期間之計算係
以檢察官收受判決正本之日期為準。
                                    法院書記官  于  淑  真
中      華      民      國      九十二      年     八    月    十九     日
刑法第三百三十條
犯強盜罪而有第三百二十一條第一項各款情形之一者，處五年以上十二年以下有期徒
刑。
前項之未遂犯罰之。
刑法第三百零四條
以強暴、脅迫使人行無義務之事或妨害人行使權利者，處三年以下有期徒刑、拘役或
三百元以下罰金。
前項之未遂犯罰之。
刑法第三百四十六條
意圖為自己或第三人不法之所有，以恐嚇使人將本人或第三人之物交付者，處六月以
上五年以下有期徒刑，得併科一千元以下罰金。
以前項方法得財產上不法之利益或使第三人得之者，亦同
前二項之未遂犯，罰之。


司法院資訊處製作；財團法人民間司法改革基金會備份。
